臺灣桃園地方法院民事簡易判決
110年度桃簡字第1212號
原      告  桃園市政府都市發展局

法定代理人  盧維屏  
訴訟代理人  胡宗典律師
被      告  柏林聯合室內裝修設計有限公司

法定代理人  王柏仁  

上列當事人間請求給付違約金等事件，本院於民國111 年1 月7 
日言詞辯論終結，判決如下：
    主    文
被告應給付原告新臺幣貳拾肆萬陸仟零壹拾柒元，及自民國一百
一十年七月十三日起至清償日止，按週年利率百分之五計算之利
息。
訴訟費用由被告負擔。
本判決得假執行。
    事實及理由
壹、程序方面：
    本件被告經合法通知，無正當理由未於言詞辯論期日到場，
    核無民事訴訟法第386 條所列各款情形，爰依原告之聲請，
    由其一造辯論而為判決。
貳、實體方面：
一、原告主張：原告為辦理「桃園農工（北科附工)周邊人行環
    境改善工程委託監造」案，而與被告訂立公共工程技術服務
    契約（下稱系爭契約），因被告有違約情事，原告即於108
    年10月31日向被告終止契約，而依系爭契約第3條約定建造
    費用百分比法計算後，原告應給付被告之服務費用為863,25
    0元，扣除原告已給付之金額後，原告應再給付724,394元，
    然被告因有違約情事，原告得向被告請求970,411元【㈠被告
    未執行「空拍照片及影片」，減價金額45,000元。㈡被告未
    執行「工作月報」工項，減價金額45,000元。㈢未依約派駐
    專任監工人員，應扣除工資88,000元。㈣逾期完工違約金143
    ,490元。㈤懲罰性違約金634,150元。㈥損害賠償14,771元】
    ，扣除後被告仍應給付原告246,017元。為此，爰依系爭契
    約之法律關係提起本訴等語。並聲明：被告應給付原告246,
    017元，及自起訴狀繕本送達翌日起至清償日止，按週年利
    率5%計算之利息。
二、被告未於言詞辯論期日到場，惟依其所提民事答辯狀略以：
　㈠「空拍及影片」部分：
　　此為臨時議約項目，系爭契約並無任何價金及扣罰規定，扣
    款計算方式不完全符合規定，扣罰應減免。又設計監造單位
    為此議約要求購買約6萬的空拍機供使用，被告雖未提送公
    文檢送，但於工作群組裡有傳送空拍照片供機關參考，亦有
    使用於簡報檔，並不是沒有辦理。
　㈡專任監造人員部分：
　　雖具品管證人員未派駐44日，實質仍派專任監造人員鄭佳昌
    於現場工作，在職間參加所有工作會議，直至解約前大約10
    日左右因無法忍受機關辱罵才辭職。離職至解約前這段期間
    ，計畫主持人仍出席工作會議與相關監造，監造工作並未停
    止。懲罰性扣款的天數及扣除當日薪資的天數計算，建議為
    解約日計至鄭佳昌離職當日的這段期間較為適當；契約並無
    規定扣款價金，建議以政府規定的最低每月薪資的平均每日
    作為扣罰標準。
  ㈢工作會議部分：
　　依規定皆有派員参加工作會議,機關不應以主持人未參加作
    為扣款理由，懲罰性1萬元扣款不應計之。
　㈣未依契約審查扣款部分：
    機關於現場指示施工廠商變更設計並按指示施工，雖於事後
     工作會議上將變更事項及理由寫於工作紀錄裏，實質上並
    未辦理變更設計程序完畢，相關審查規範皆未完成程序，施
    工廠商依會議所提審查內容，並未定案，且無依據能審查，
    實際上相關送審之内容還在討論中，至解約前設計監造單位
    仍在辦理設計圖面與相關變更事宜。因變更程序尚未完備，
    17萬不應扣罰。
　㈤並聲明：原告之訴駁回。
三、本件原告主張之事實，業據其提出系爭契約、原告109年12
    月28日桃都設字第1090046034號函為證（見本院卷第10至72
    頁），經核與其所述相符。至被告雖以前揭情詞置辯，惟被
    告並未舉任何證據以明其說，本院自無從遽予憑信，是被告
    所辯前詞，自非可取。茲就原告主張之各項數額分別審酌如
    下：
　㈠被告未執行「空拍照片及影片」，減價金額45,000元：
　  按「驗收結果與規定不符，而不妨礙安全及使用需求，亦無
    減少通常效用或契約預定效用，經機關檢討不必拆換或拆換
    確有困難者，得於必要時減價收受。」，系爭契約第4條第1
    項定有明文。而依系爭契約附件之議約（價)內容/決標紀錄
    約定，被告應每月提供空中拍攝照片及影片（見本院卷第70
    頁反面)，然被告自108年2月至10月皆未提交，即與約定不
    符，則原告依上開約定減價收受，即屬有據。而依政府採購
    法施行細則第98條第2項規定，得以市價計算減價金額，原
    告主張空拍攝影一次約5,000元，業據其提心想事成影像工
    作室訪價結果為證（見本院卷第73頁)，原告扣款9次共45,0
    00 元，並無不當。
　㈡被告未執行「工作月報」工項，減價金額45,000元：
　　依系爭契約第8條第16項第2款約定：「乙方（即被告，以下
    同）履約期間，應於每月五日前向甲方提送工作月報，其內
    容包括工作事項、工作進度(含當月完成成果說明）、工作
    人數及時數、異常狀況及因應對策等。」。然被告自決標至
    契約終止之日止（108年2月至同年10月），皆未提送工作月
    報，共計9次，即與上開約定不符。則原告依系爭契約第4條
    第1項減價收受，即屬有據。而依系爭契約附件「監造品質
    保證規定」第13條第4款:「乙方未依規定填寫監工日報表，
    每日扣罰乙方新台幣5仟元……」（見本院卷第46頁反面)，故
    原告扣款9次共45,000 元，即有理由。
  ㈢未依約派駐專任監工人員，應扣除工資88,000元：
　　依據系爭契約第9條第5項約定：「前條第14款（應係第13項
    之誤載）之監造人力計畫表所列乙方派遣人員未依契約約定
    到工者，除依契約金額扣除當日應到工人員薪資外……」等語
    （見本院卷第20頁反面），又系爭契約第8條第13條約定，
    被告應依監造品質保證規定， 派遣人員留駐工地（見本院
    卷第18頁反面）。系爭工程預算為1,000萬元以上至5,000萬
    元以下者，依監造品質保證規定第4條約定，被告應派駐1名
    人專任人員在工地（見本院卷第45頁反面）），然被告有44
    日均未派駐1人專任人員在工地，以每日薪資為2,000元計算
    後，原告扣除應到工人員薪資8萬8,000元，亦屬有據。 
　㈣逾期完工違約金143,940元。
　⒈依系爭契約第13條第1項約定：「逾期違約金，以日為單位，
    乙方如未依照契約規定期限完工，應按逾期日數計算逾期違
    約金，所有日數（包括放假日等）均應納入，不因履約期限
    以工作天或日暦天計算而有差別。因可歸責於乙方之事由，
    致中止或解除契約者，逾期違約金應計算至終止或解除之日
    止，該違約金之計算方式：每日依契約價金總額千分之一(
    甲方得於招標文件載明其他比率)計算逾期違約金」（見本
    院卷第22頁反面)。
  ⒉經查，本件之監造計畫逾期提送共計24日、監造人員文件途
    期提送共47日、逾期提送監造報表共計448日、及工程廠商
    文件審查延遲文件途期提送共458日，共計逾期977 日，以
    每日依契約價金1%計算逾期違約金，計84萬3,395元(86萬3,
    250元x1%x977日=84萬3,395元)，然依系爭契約第13條第3項
    規定，逾期違約金總額以契約價金總額之20%為上限，再扣
    除原告於108年7月間已扣除之逾期違約金2萬9,160元後，原
    告請求逾期違約金14萬3,490元【(86萬3、250元x20%=17萬2
    ,650元)－2萬9,160元＝14萬3,490元】，即屬有據。
　㈤懲罰性違約金634,150元：
　⒈監造計畫逾期提送共計24日、未依定填寫造報表共計28日(10
    8年3月4日至3月31日)、監造報表計載缺漏共計4次、未審查
    或回復工程廠商所提文件共計17次，依監造品質保證規定第
    13條規定（見本院卷第46頁反面)，應給付45萬元（52日×5,
    000元＋4次×5,000元＋17次×1萬元＝45萬元）。
　⒉專任監造人員未依契約派駐44日，依系爭契約第9條第5款規
    定，每日5,000元，共計22萬元（5,000元X44日=22萬元)，
    然該部分懲罰性違約金已超過契約價金之 20%，故請求17萬
    2,650元。
  ⒊未参與工作會議，無故未出席案第19次及第30次工作會議，
    依系爭契約第九條第六項第(五)款規定（（見本院卷第21頁
    ），處以每人每次懲罰性違約金5,000元，計1萬元。
　⒋系爭工程於108年8月5日經内政部查核，依內政部108年8月14
    日台內總字第1080308084號函，監造單位扣點數為3點，依
    系爭監造契約第9條第4項第1款規定（見本院卷第20頁反面
    ），每點扣罰500元，計1,500元。
　㈥損害賠償14,771元：　
　　依系爭契約第12條第8項規定：「因可歸責於乙方之事由，
    致履約有瑕疵者，甲方除依前二款規定辦理外，並得請求損
    害賠償」等語（見本院卷第22頁反面）。查本件原告終止契
    約後另委託辦理後續景觀工程之監造，該部分監造費為51萬
    0,658元，較原本需付出之監造費49萬5,887元，增加費用計
    1萬4,771元(51萬0,658元－49萬5,887元＝1萬4,771元)，是原
    告主張被告應依上開規定，負擔此部分費用，亦屬合理。
　㈦上開金額共計970,411元，扣除原告尚未給付之724,394元後
    ，被告仍應給付原告246,017元（970,411元－724,394元＝246
    ,017元）。
四、至被告雖辯稱違約金過高云云。惟查：
　㈠按約定之違約金額過高者，法院得減至相當之數額，為民法
    第252條所明定，此規定乃賦與法院得依兩造所提出之事證
    資料，斟酌社會經濟狀況並平衡兩造利益而為妥適裁量、判
    斷之權限，非因此排除債務人就違約金過高之利己事實，依
    辯論主義所應負之主張及舉證責任。是以違約金之約定，既
    為當事人契約自由、私法自治原則之體現，雙方於訂約時，
    應已盱衡自己履約之意願、經濟能力、對方違約時自己所受
    損害之程度等主、客觀因素，本諸自由意識及平等地位而為
    自主決定，除非債務人主張並舉證約定之違約金額過高而顯
    失公平，法院得基於法律之規定，審酌該約定金額是否確有
    過高情事及應予如何核減至相當數額，以實現社會正義外，
    當事人均應同受該違約金約定之拘束，法院亦應予以尊重，
    始符契約約定之本旨（最高法院94年度台上字第2230號判決
    意旨參照）。
　㈡經查，本件被告為法人，依政府採購法得標後與原告簽訂系
    爭契約，施作系爭工程，顯見被告係有具有相當專業能力，
    而系爭契約就契約文件、價金給付、價金調整、價金之給付
    條件、稅捐、履約期限、保險、驗收、遲延履約、權利及責
    任、契約終止解除及暫停執行，乃至爭議處理等節，均鉅細
    靡遺，詳為約定，亦可知被告投標以至締約前已有相當評估
    、判斷及籌劃，則雙方既將違規扣罰原因，援引監造品質保
    證規定為系爭契約之附件，自應共同遵守，且上開法規係政
    府擬具作為相類似採購工程一體遵循之規定，業已區分違規
    原因之情節輕重，以決定扣罰之點數及金額，經核並無過高
    而有顯失公平之情形。何況被告僅空泛表示應酌減違約金云
    云，然究竟如何過高？均無相關說明及舉證，本院無從另予
    審酌。從而，被告主張違約金過高而應予酌減云云，自屬無
    據。
五、綜上所述，原告依系爭契約之法律關係，請求被告給付246,
    017元，及自起訴狀繕本送達（見本院卷第79頁）之翌日即1
    10 年7月13日起至清償日止，按週年利率5%計算之利息，為
    有理由，應予准許。
六、本件係就民事訴訟法第427 條第1 項適用簡易程序所為被告
    敗訴之判決，爰依同法第389 條第1 項第3 款之規定，依職
    權宣告假執行。
七、本件事證已臻明確，兩造其餘主張、陳述及所提之證據，經
    審酌均與判決結果不生影響，爰不一一論列，附此敘明。　
八、訴訟費用負擔之依據：民事訴訟法第78條。
　
中    華    民    國   111    年    1     月    21    日
                  桃園簡易庭  法  官  汪智陽
以上正本係照原本作成。
如不服本判決，應於送達後20日內，向本院提出上訴狀並表明上
訴理由，如於本判決宣示後送達前提起上訴者，應於判決送達後
20日內補提上訴理由書（須附繕本）。
如委任律師提起上訴者，應一併繳納上訴審裁判費。
中    華    民    國   111    年    1     月    21    日
                              書記官  陳家蓁